最高法院刑事判決　　　　　　九十四年度台上字第三五００號
　　上　訴　人　甲○○
　　　　　　　　　　　　4號2.
上列上訴人因違反商業會計法案件，不服台灣高等法院中華民國
九十一年四月十八日第二審判決（九十一年度上訴字第一七四號
，起訴案號：台灣板橋地方法院檢察署八十九年度偵字第八００
八七、一一八一九號），提起上訴，本院判決如下：
    主  文
上訴駁回。
    理  由
按刑事訴訟法第三百七十七條規定，上訴於第三審法院，非以判
決違背法令為理由，不得為之。是提起第三審上訴，應以原判決
違背法令為理由，係屬法定要件。如果上訴理由狀並未依據卷內
訴訟資料，具體指摘原判決不適用何種法則或如何適用不當，或
所指摘原判決違法情事，顯與法律規定得為第三審上訴理由之違
法情形，不相適合時，均應認其上訴為違背法律上之程式，予以
駁回。本件上訴人甲○○上訴意旨略稱：(一)本案係上訴人主動檢
舉以致破獲，共同被告李啟郎為報復上訴人，捏造不實供述構陷
上訴人，其及證人王富美所為不利於上訴人之陳述，並非真實。
上訴人雖擔任優普恩國際有限公司（下稱優普恩公司）之會計主
任，然僅對該公司外帳部分為形式上審核，並未深入查對，亦從
未對該公司內外帳比較核對，實難查悉其內外帳記載之差異，此
業據該公司會計薛淑平於第一審、該公司員工即證人陳麗梅於第
二審證實，依證人陳春如、李梅芳於第一審證稱：由李啟郎指示
陳春如開立二份發票等語，亦足認上訴人無參與犯行。且上揭公
司營業所得，上訴人亦無得受分配之機會，縱該公司就銷貨有高
價低報情事，上訴人亦無獲利之可能，亦即上訴人實無犯罪之動
機，原審對上揭有利於上訴人之證據，未予查證究明，而論處上
訴人罪刑，原判決有應於審判期日調查之證據未予調查、不載理
由及不適用法則等違法。(二)上訴人係上揭公司逃漏稅案之檢舉人
，原判決理由竟稱上訴人犯後主動向法務部舉發本案並坦承犯行
，其所稱「坦承犯行」一節與卷證資料不符，原判決亦有所載理
由矛盾之違誤等語。
惟查原判決認定上訴人有原判決事實欄所載之犯行，因而撤銷第
一審判決，改判依牽連犯規定，從一重論處上訴人共同連續商業
負責人以明知為不實之事項而填製會計憑證及記入帳冊罪刑（緩
刑貳年），就關於論處上訴人違反商業會計法罪刑部分，係依憑
共同被告李啟郎及證人王富美於偵查中及於第一審之證述、證人
陳春如、李梅芳於檢察官偵查中之證述等證據，綜合參酌，足以
認定優普恩公司銷售貨品以高價低報方式登載不實會計憑證及記
入帳冊，係由李啟郎及上訴人（原為李啟郎之妻）指示會計人員
辦理，佐以卷附基隆關、台北關出口報單、真正之出貨單、出口
發票及不實之出口發票、優普恩公司營業稅申報書、李正藝會計
師事務所出具之優普恩公司涉及逃漏稅捐會計師說明書及優普恩
公司營運概況明細、日記帳、總類帳、銷貨帳、出貨單、應收帳
款明細等書證，為其論罪之基礎。並明：雖證人陳春如於第一
審證稱：伊係請教李啟郎，而開低於實際價格之發票等語，證人
陳麗梅於原審證稱：伊自民國八十六年五月到優普恩公司任職，
公司內帳是李啟郎指示伊製作，外帳是給上訴人之誠恩會計事務
所記帳等語，但從李啟郎及證人王富美於偵審中指證上訴人亦有
參與指示會計人員辦理不實會計憑證等語，自難以陳春如、陳麗
梅上開證述作為上訴人無參與上揭犯行之證據等理由綦詳。從形
式上觀察，尚難遽認原判決有上訴意旨所指摘之查證未盡及理由
不備之違法情形。又按(一)證人即優普恩公司會計薛淑平縱曾於第
一審到庭證稱：甲○○在公司是擔任會計主任，負責外帳工作，
公司內、外帳沒有核對過等語，但亦不足以推翻原審依憑前揭不
利於上訴人之事證論定上訴人上揭犯行之判決結果，原審就此雖
漏未予說明，亦難遽指即有影響判決結果之違誤。(二)原判決於
明應從輕量處上訴人刑罰並應予宣告緩刑之理由時，將上訴人「
犯後主動向法務部調查局舉發本案」一語，誤載為「犯後向法務
部調查局舉發本案坦承犯行」，即誤予贅加「坦承犯行」四字，
此項文字之誤載，因不影響原判決認應從輕科處上訴人刑罰並應
予宣告緩刑之判決意旨，自亦難遽認有足資影響判決之違誤，從
而亦難執以作為適法之第三審上訴理由。上訴人就違反商業會計
法部分其餘上訴意旨，徒憑己見，就原審採證認事職權之行使及
原判決已論斷說明事項，重複為事實之爭辯，均非合法之第三審
上訴理由，該部分上訴違背法律上之程式，應予駁回。關於違反
商業會計法重罪部分之上訴既經認為不合法，應從程序上予以駁
回，則經原判決認與該罪有牽連犯關係之幫助逃漏稅捐輕罪（該
罪依刑事訴訟法第三百七十六條第一款規定，原屬不得上訴於第
三審法院之罪）部分，亦無從併予實體上審理，上訴人就該部分
所為上訴，亦應併認為不合法而予以駁回。
據上論結，應依刑事訴訟法第三百九十五條前段，判決如主文。
中　　華　　民　　國　九十四　年　　六　　月　 三十 　日
                      最高法院刑事第十庭
                          審判長法官  陳　正　庸
                                法官  賴　忠　星
                                法官  王　居　財
                                法官  林　開　任
                                法官  林　立　華
      本件正本證明與原本無異
                                      書  記  官
中　　華　　民　　國　九十四　年　　七　　月　　七　　日
                                                      Ｑ
